【裁判字號】    94,訴,1790
【裁判日期】    950125
【裁判案由】    大陸人民條例等
【裁判全文】
臺灣板橋地方法院刑事判決              94年度訴字第1790號
 公  訴  人  臺灣板橋地方法院檢察署檢察官
 被      告  乙○○
                     4樓
上列被告因違反臺灣地區與大陸地區人民關係條例等案件，經檢
察官提起公訴（九十四年度偵字第八○七號），本院判決如下：
    主  文
乙○○共同連續違反不得使大陸地區人民非法進入臺灣地區之規
定，處有期徒刑壹年貳月。
    事  實
一、乙○○明知其與大陸地區人民吳懷麗（業經檢察官另案通緝
    ）並無結婚之真意，為使吳懷麗能入境臺灣，竟與真實姓名
    年籍不詳之李姓成年女子及吳懷麗共同基於使大陸地區人民
    非法進入臺灣之概括犯意聯絡與行為分擔，於民國九十一年
    八月間，在大陸地區福建省某處，約定以人民幣三萬元之代
    價，由乙○○與吳懷麗辦理假結婚，使吳懷麗得以配偶來臺
    探親名義，非法進入臺灣地區，而為下列犯行：
  (一)乙○○先於九十一年七月十四日前往大陸地區，並於同年八
    月十三日某時，在大陸地區福建省南平市公證處，與吳懷麗
    辦理公證結婚，而取得福建省南平市公證處核發之結婚公證
    書。乙○○返臺後，於同年九月十一日將上開公證書送財團
    法人海峽交流基金會（以下簡稱海基會）辦理認證，並取得
    海基會所出具核對上開公證書正本與福建省公證員協會寄交
    副本相符之（九一）核字第○五一三○八號證明，復於同年
    月十九日至臺北縣政府警察局永和分局秀朗派出所（下稱秀
    朗派出所）填具「大陸地區人民進入臺灣地區保證書」，表
    明願意負擔吳懷麗入境臺灣地區之保證責任，經秀朗派出所
    查核後簽註意見認乙○○有能力履行保證責任而完成對保事
    宜。乙○○、真實姓名年籍不詳之李姓成年女子及吳懷麗為
    達使吳懷麗非法入境臺灣之目的，復共同基於使公務員登載
    不實公文書而行使之概括犯意聯絡與行為分擔，推由乙○○
    於同日（十九日）持上開結婚公證書及海基會證明等資料，
    前往臺北縣永和市○○路二○○之一號之臺北縣永和市戶政
    事務所，辦理與吳懷麗之結婚登記，使該戶政事務所不知情
    之承辦公務員誤信為真，而將乙○○與吳懷麗於同年八月十
    三日結婚之不實事項登載於職務上所掌之公文書上，並核發
    載有上開不實事項之新戶籍謄本予乙○○，足以生損害於戶
    政機關對戶籍登記管理之正確性。乙○○並於翌日（二十日
    ）持上開結婚公證書、海基會證明、大陸地區人民進入臺灣
    地區保證書、使公務員登載不實之戶籍謄本，至臺北市○○
    區○○街十五號之內政部警政署入出境管理局（下稱境管局
    ），填載大陸地區人民進入臺灣地區旅行證申請書，連同上
    開資料交付承辦公務員而行使，以辦理吳懷麗之中華民國旅
    行證，致使境管局不知情之承辦公務員誤信為真，據以許可
    吳懷麗進入臺灣地區，而將吳懷麗為乙○○配偶之不實事項
    登載於所掌之公文書上，並製發中華民國臺灣地區旅行證，
    俾吳懷麗得持以進入臺灣地區，足以生損害於公眾對於前開
    戶政及警政等機關掌理戶籍登記業務及入出境管制作業正確
    性之信賴。吳懷麗嗣於九十二年三月九日持上開中華民國臺
    灣地區旅行證入境臺灣地區，並於同年九月九日出境。
  (二)乙○○、真實姓名年籍不詳之李姓成年女子及吳懷麗為達使
    吳懷麗再度非法入境臺灣之目的，推由乙○○於九十二年十
    二月二十二日先至秀朗派出所填具「大陸地區人民進入臺灣
    地區保證書」，表明願意負擔吳懷麗入境臺灣地區之保證責
    任，經秀朗派出所查核後簽註意見認乙○○有能力履行保證
    責任而完成對保事宜。其等復承前概括犯意，由乙○○於九
    十三年一月六日，持上開結婚公證書、海基會證明、大陸地
    區人民進入臺灣地區保證書、使公務員登載不實之戶籍謄本
    至境管局，填載大陸地區人民進入臺灣地區旅行證申請書，
    連同上開資料交付承辦公務員而行使，再次辦理吳懷麗之中
    華民國旅行證，致使境管局不知情之承辦公務員誤信為真，
    據以許可吳懷麗進入臺灣地區，而將吳懷麗為乙○○配偶之
    不實事項登載於職務上所掌之公文書，並製發中華民國臺灣
    地區旅行證，俾吳懷麗得持以進入臺灣地區，足以生損害於
    公眾對於前開戶政及警政等機關掌理戶籍登記業務及入出境
    管制作業正確性之信賴。吳懷麗嗣於九十三年四月十四日持
    上開中華民國臺灣地區旅行證入境臺灣地區後，即不知去向
    。
二、案經臺北縣政府警察局永和分局報告臺灣板橋地方法院檢察
    署檢察官偵查起訴。
    理  由
壹、有關證據能力部分：
  (一)按傳聞法則之重要理論依據，在於傳聞證據未經當事人之反
    對詰問予以核實，乃予排斥，惟若當事人已放棄對原供述人
    之反對詰問權，於法院審判時表明同意該等傳聞證據可作為
    證據，基於證據資料愈豐富，愈有助於真實發現之理念，並
    貫徹刑事訴訟法修法加重當事人進行主義之精神，確認當事
    人對於證據能力有處分權之制度，傳聞證據經當事人同意作
    為證據，法院認為適當者，亦得為證據。另當事人於調查證
    據時，對於傳聞證據表示「沒有意見」、「對於證據調查無
    意見」，而未於言詞辯論終結前聲明異議（Without  Objec
    -tion)，應視為已有將該等傳聞證據採為證據之同意，此刑
    事訴訟法第一百五十九條之五規定甚明。
  (二)查被告乙○○於本院審理時已表示對於境管局面談紀錄影本
    一份、被告與吳懷麗之入出境查詢結果、大陸同胞申請來臺
    查詢資料、吳懷麗之大陸地區通行證及中華民國旅行證等影
    本各一紙、境管局九十五年一月五日境信雲字第○九四一一
    ○九○八四○號函暨函附之九十一年九月二十日與九十三年
    一月六日大陸地區人民進入臺灣地區旅行證申請書、九十一
    年九月十九日與九十二年十二月二十二日大陸地區人民進入
    臺灣地區旅行保證書、海基會（九一）核字第○五一三○八
    號證明、戶籍謄本、福建省南平市公證核發之結婚公證書等
    影本各一紙、臺北縣永和市戶政事務所九十五年一月五日第
    ○九四○○○七七○二號函暨函附之結婚登記申請書、戶籍
    謄本等影本各一紙等書證之證據能力均無意見，依刑事訴訟
    法第一百五十九條之五第二項規定，應視為被告已同意該等
    書證具有證據能力，而可作為證據，本院審酌上開書證並非
    非法取得，亦無證明力明顯過低之情形，是該等書證均得採
    為證據。
貳、實體部分：
一、犯罪事實之認定：
  (一)訊據被告於本院審理時固坦承於上揭時地，經李姓成年女子
    介紹而與大陸地區人民吳懷麗辦理公證結婚，吳懷麗並給伊
    人民幣三萬元，嗣後其至海基會辦理認證，復前往秀朗派出
    所辦理對保事宜，再至永和戶政事務所辦理其與吳懷麗之結
    婚登記，及向境管局申辦吳懷麗之中華民國旅行證，吳懷麗
    因此入境臺灣地區二次，且第二次入境臺灣後即不知去向等
    事實，惟矢口否認有何上揭犯行，辯稱：其與吳懷麗是真結
    婚，吳懷麗二次入境臺灣都住在基隆市○○路五十五巷五十
    六號四樓住處，因第二次入境臺灣後，其與吳懷麗相處不好
    ，吳懷麗就離開住處云云。
  (二)經查：
  (1)關於被告與大陸地區人民吳懷麗結婚之過程及婚後相處之情
    形，被告先於警詢時供稱：沒有結婚儀式，只有到法院公證
    ，沒有宴客，只有跟女方父母見面而已，結婚沒有花到任何
    費用，只有辦證件之花費云云（見偵查卷弟十五頁以下）；
    嗣於偵查中供稱：吳懷麗有給伊三萬元，是拿來請客用的，
    結婚時有請客二桌，在普通餐廳請客，結婚當天沒有同房，
    伊睡在吳懷麗家中的空房，吳懷麗家中有母親、哥哥、弟弟
    、妹妹。吳女來臺後住在伊基隆住處四樓，伊住處冰箱是淺
    灰色，不是也不像白色，大門是暗黑色鐵門，有三房一廳。
    九十三年農曆春節，伊去大陸前妻家裡過年，待了十幾天，
    吳懷麗不知道。吳女第二次來臺沒有到伊住處居住。娶吳女
    時，其與母親蕭周愛月一起去大陸云云（見偵查卷第五十五
    頁、第一○三頁）；復於本院審理時供稱：其與吳懷麗是二
    ○○二年八月三十日結婚，結婚時是伊一個人去大陸，結婚
    當天沒有同房，回臺灣才同房。九十三年農曆春節，伊去大
    陸與吳懷麗一起過新年。吳女第二次入境臺灣，在基隆跟伊
    住了一、二個月才離開。吳懷麗的父母都去世了，伊不清楚
    吳女父母之姓名云云（見本院九十四年一月十一日審判筆錄
    ），則被告就其與吳懷麗結婚時有無宴客？係自己一人前往
    大陸地區與吳懷麗結婚，抑或由其母親陪同前往？與吳懷麗
    結婚當天有無同房？與吳懷麗結婚後之九十三年農曆春節係
    與前妻或吳懷麗共度？吳懷麗之父母是否仍健在？等事項之
    供述，顯然前後不一致，對於其與吳懷麗結婚之日期更記憶
    錯誤。又對照吳懷麗於九十三年四月十四日入境臺灣於境管
    局面談時陳稱：其與乙○○係由陳代萍介紹認識，結婚時有
    辦一桌喜宴，新婚時住在伊住處有同房，乙○○在基隆之住
    處，冰箱是白色，門是淺色鐵門云云，有境管局面談紀錄影
    本一份在卷可憑（見偵查卷第二十五頁），亦與被告所供其
    與吳懷麗係李姓女子介紹認識、新婚當天沒有同房、伊基隆
    住處之冰箱是淺灰色，不是也不像白色，大門是暗黑色鐵門
    等情迥不相符。則倘若被告與吳懷麗確有結婚之真意，衡之
    常情，其二人相互間就結婚相關事宜、婚後相處情形及住處
    擺設之陳述理應互相一致，然反觀被告與吳懷麗上開各節供
    述卻大相逕庭，被告自己之供述更前後不一，足見被告與吳
    懷麗實際上顯無結婚之真意。再參以檢察官於偵查時詢之被
    告：「人家娶大陸女子都要花一、二十萬元，為何吳女貼錢
    給你？」，被告答稱：「她想要過來」等語（見偵查卷第一
    ○四頁），更足證明被告係為使吳懷麗能入境臺灣，遂收受
    人民幣三萬元之報酬，而與吳懷麗辦理假結婚等事宜。況且
    ，證人即被告之母親蕭周愛月於檢察官偵查時結證稱：乙○
    ○娶的大陸太太住幾天就跑了，伊不記得她的姓名，且只看
    過她一次等語（見偵查卷第四十六頁），而結婚乃家庭之重
    要事件，證人蕭周愛月對被告與何人結婚竟不清楚，益徵被
    告與吳懷麗之間係虛偽之假結婚甚明。至證人即被告之友人
    甲○○於本院審理時雖證稱：被告從大陸結婚回來，帶著他
    太太到七堵友人住處介紹給伊認識，被告的太太在大陸福州
    與伊太太是鄰居等語（見本院上開審判筆錄），然此僅能證
    明被告與大陸地區人民辦理結婚此項不爭執之事實，尚不足
    證明被告與吳懷麗確有結婚之真意，無從據為有利於被告之
    認定。從而被告辯稱其與吳懷麗是真結婚云云，不足採信。
  (2)次查，被告於上揭時地與大陸地區人民吳懷麗辦理公證結婚
    ，嗣後被告至海基會辦理認證，復前往秀朗派出所辦理對保
    事宜，再至永和戶政事務所辦理其與吳懷麗之結婚登記，及
    二度向境管局申辦吳懷麗之中華民國旅行證，吳懷麗因此入
    境臺灣地區二次等事實，為被告所是認，並有被告與吳懷麗
    之入出境查詢結果、大陸同胞申請來臺查詢資料、吳懷麗之
    大陸地區通行證及中華民國旅行證等影本各一紙（以上見偵
    查卷第十六頁、第二十八頁、第四十八頁、第五十七頁）、
    境管局九十五年一月五日境信雲字第○九四一一○九○八四
    ○號函暨函附之九十一年九月二十日與九十三年一月六日大
    陸地區人民進入臺灣地區旅行證申請書、九十一年九月十九
    日與九十二年十二月二十二日大陸地區人民進入臺灣地區旅
    行保證書、海基會（九一）核字第○五一三○八號證明、戶
    籍謄本、福建省南平市公證核發之結婚公證書等影本各一紙
    、臺北縣永和市戶政事務所九十五年一月五日第○九四○○
    ○七七○二號函暨函附之結婚登記申請書、戶籍謄本等影本
    各一紙（以上見本院卷）存卷足佐。可資證明，被告與大陸
    地區人民吳懷麗理假結婚後，確實有上開使公務員登載不實
    公文書而行使，以使吳懷麗非法進入臺灣地區之犯行。
  (3)綜上所述，本件事證明確，被告上揭犯行堪以認定，應依法
    論科。
二、論罪科刑之法律適用：
  (一)按臺灣地區與大陸地區人民關係條例第七十九條規定，於九
    十二年十月二十九日修正公布，同年十二月三十一日施行，
    法定刑由「五年以下有期徒刑、拘役或科或併科新臺幣五十
    萬元以下罰金。」，修正為「一年以上七年以下有期徒刑，
    得併科新臺幣一百萬元以下罰金。」。本案被告基於概括犯
    意之行為終了時間為九十三年一月六日，自應適用修正後之
    臺灣地區與大陸地區人民關係條例第七十九條規定論處。
  (二)查被告藉假結婚之方式為使大陸地區人民吳懷麗非法進入臺
    灣地區，而先持不實之結婚公證書向戶政機關辦理結婚登記
    ，使戶政機關承辦公務員憑以登載上開虛偽不實之結婚資料
    於職務上所掌管之戶籍登記資料，並核發戶籍謄本；又持因
    而取得之載有不實事項之戶籍謄本及不實之結婚公證書，向
    境管局申辦吳懷麗來臺之許可，而將載有不實事項之戶籍謄
    本行使交付承辦公務員，以辦理吳懷麗之中華民國旅行證，
    致使境管局不知情之承辦公務員誤信為真，據以許可吳懷麗
    進入臺灣地區，而將吳懷麗為乙○○配偶之不實事項登載於
    所掌之公文書上，並製發中華民國臺灣地區旅行證，俾吳懷
    麗得持以進入臺灣地區，足以生損害於公眾對於前開戶政及
    警政等機關掌理戶籍登記業務及入出境管制作業正確性之信
    賴。核其所為，係違反臺灣地區與大陸地區人民關係條例第
    十五條第一款不得使大陸地區人民非法進入臺灣地區之規定
    ，應依同條例第七十九條第一項處斷；及犯刑法第二百十六
    條、第二百十四條之行使使公務員登載不實公文書罪。被告
    使公務員登載不實之低度行為，為其行使之高度行為所吸收
    ，不另論罪。另中華人民共和國福建省南平巿公證處所據以
    登載核發之不實結婚公證書，非我國轄內公務員職務上所掌
    管之我國公文書，自不在我刑法保護範圍內，併此指明。被
    告與真實姓名年籍不詳之李姓成年女子及吳懷麗間，就上開
    犯行，有犯意聯絡及行為分擔，皆為共同正犯。被告前後二
    次行使使公務員登載不實公文書、違反不得使大陸地區人民
    非法進入臺灣地區之規定之犯行，時間緊接，手法相同，各
    觸犯構成要件相同之罪名，顯均係基於概括犯意而為之，為
    連續犯，應各依刑法第五十六條規定以一罪論，並加重其刑
    。被告所犯上開二罪間，有目的方法之牽連犯關係，應依刑
    法第五十五條規定，從一較重之臺灣地區與大陸地區人民關
    係條例第七十九條第一項處斷。爰審酌被告以假結婚之方式
    ，使大陸地區人民非法進入臺灣地區，對於我國戶政管理及
    政府對於大陸地區人民進入臺灣地區管制所造成之危害非輕
    ，且犯罪後猶飾詞否認犯行，暨其犯罪後之態度等一切情狀
    ，量處如主文所示之刑，以示懲儆。
據上論結，應依刑事訴訟法第二百九十九條第一項前段，臺灣地
區與大陸地區人民關係條例第七十九條第一項，刑法第十一條前
段、第二十八條、第五十六條、第二百十六條、第二百十四條、
第五十五條，罰金罰鍰提高標準條例第一條前段，判決如主文。
本案經檢察官溫祖德到庭執行職務。
中  華  民  國    九十五    年   一   月    二十五    日
                  刑事第九庭  審判長法  官  樊季康
                                    法  官  連育群
                                    法  官  張筱琪
以上正本證明與原本無異
如不服本判決應於送達後十日內向本院提出上訴狀
                                    書記官  廖舜宜
中  華  民  國    九十五    年   一   月    二十六    日
附錄本案論罪科刑法條全文：
刑法第二百十四條
明知為不實之事項，而使公務員登載於職務上所掌之公文書，足
以生損害於公眾或他人者，處三年以下有期徒刑、拘役或五百元
以下罰金。
刑法第二百十六條
行使第二百十條至第二百十五條之文書者，依偽造、變造文書或
登載不實事項或使登載不實事項之規定處斷。
臺灣地區與大陸地區人民關係第七十九條
違反第十五條第一款規定者，處一年以上七年以下有期徒刑，得
併科新臺幣一百萬元以下罰金。
意圖營利而犯前項之罪者，處三年以上十年以下有期徒刑，得併
科新臺幣五百萬元以下罰金。
前二項之首謀者，處五年以上有期徒刑，得併科新臺幣一千萬元
以下罰金。
前三項之未遂犯罰之。
中華民國船舶、航空器或其他運輸工具所有人、營運人或船長、
機長、其他運輸工具駕駛人違反第十五條第一款規定者，主管機
關得處該中華民國船舶、航空器或其他運輸工具一定期間之停航
，或廢止其有關證照，並得停止或廢止該船長、機長或駕駛人之
職業證照或資格。
中華民國船舶、航空器或其他運輸工具所有人，有第一項至第四
項之行為或因其故意、重大過失致使第三人以其船舶、航空器或
其他運輸工具從事第一項至第四項之行為，且該行為係以運送大
陸地區人民非法進入臺灣地區為主要目的者，主管機關得沒入該
船舶、航空器或其他運輸工具。所有人明知該船舶、航空器或其
他運輸工具得沒入，為規避沒入之裁處而取得所有權者，亦同。
前項情形，如該船舶、航空器或其他運輸工具無相關主管機關得
予沒入時，得由查獲機關沒入之。


司法院資訊處製作；財團法人民間司法改革基金會備份。
